【裁判字號】    99,台上,5393
【裁判日期】    990826
【裁判案由】    違反廢棄物清理法
【裁判全文】
最高法院刑事判決            九十九年度台上字第五三九三號
上  訴  人  甲○○
            乙○○
            丙○○
上 列一 人
選任辯護人  許清連律師
            李錦臺律師
            陳奕全律師
上  訴  人  丁○○  男民國○○年○月○○日生
                    身分證統一編號：Ｚ000000000
                    住高雄市○○區○○路25號
選任辯護人  陳平如律師
上列上訴人等因違反廢棄物清理法案件，不服台灣高等法院高雄
分院中華民國九十九年三月八日第二審判決（九十八年度上訴字
第一四七九號，起訴案號：台灣高雄地方法院檢察署九十七年度
偵字第二五三四七、二七九八四、二八七八四號），提起上訴，
本院判決如下：
    主  文
原判決關於丙○○部分撤銷，發回台灣高等法院高雄分院。
其他上訴駁回。
    理  由
壹、撤銷部分
本件原判決維持第一審論處上訴人丙○○幫助犯廢棄物清理法第
四十六條第四款前段之非法清理廢棄物罪刑之判決，駁回其在第
二審之上訴，固非無見。
惟查：（一）科刑判決所認定之事實，與所採用之證據不相適合
者，即屬證據上之理由矛盾。原判決引用證人張家翔於警詢、偵
查及第一審之證述，認丙○○有原判決附表一編號二部分幫助犯
行之主要論據，查證人張家翔於警詢、偵查中雖均供稱委託丙○
○仲介承租倉庫，他知道承租廠房的目的（見警一卷第一一五頁
、偵一卷第三四頁）。惟其於第一審卻證稱：一開始請他幫忙找
倉庫，跟他說放塑膠粒，後來租賃到期之後，我才跟他說我是要
放廢鋁渣，偵查中所述丙○○幫我找倉庫時，他就知道我是做什
麼的，我當時印象是這樣沒錯，因為他幫我承租二間，第一間的
事爆發出來，第二間他就應該知道（見第一審二卷第二九至三十
一頁），前後陳述已有不一，原判決併採為證據，已有可議。況
張家翔第一審所證如果無訛，丙○○幫忙仲介附表一編號二部分
倉庫，似乎係在不知情下所為，係對丙○○有利，原判決採為認
定丙○○有附表一編號二部分之犯行之不利證據，理由亦屬矛盾
。（二）原判決以證人張家翔持與其姓氏「張」完全不相符之盧
信怡駕照，供作簽立租約證明承租人身分之用，且與仲介人員即
丙○○洽妥承租事宜後，簽約時自己不出面與出租人確認權利義
務關係，卻找人頭李文鋼出面，擔任承租人簽約，而張家翔並未
出現在簽約之現場等情，認丙○○顯屬知情張家翔租賃附表一編
號二倉庫係供非法堆棄一般事業廢棄物（見原判決第二十四頁第
九行以下），惟客戶對於不動產仲介人員，基於個人隱私等各種
不同原因，其委託者與簽約者常為不相同之人，乃屬社會常情，
仲介人員基於尊重客戶隱私，衡情亦無去調查或質問客人真實姓
名之理，實難以張家翔提供證件及最後簽約者非屬同一，即認定
丙○○主觀上知悉承租的目的係為非法堆棄一般事業廢棄物，原
判決依此認定丙○○知情，理由亦違經驗法則。以上，或係上訴
意旨所指摘，或為本院得依職權調查之事項，應認原判決此部分
有撤銷發回更審之原因。
貳、駁回部分：
一、乙○○、丁○○部分
按刑事訴訟法第三百七十七條規定，上訴於第三審法院，非以判
決違背法令為理由，不得為之。是提起第三審上訴，應以原判決
違背法令為理由，係屬法定要件。如果上訴理由書狀並未依據卷
內訴訟資料，具體指摘原判決不適用何種法則或如何適用不當，
或所指摘原判決違法情事，顯與法律規定得為第三審上訴理由之
違法情形，不相適合時，均應認其上訴為不合法律上之程式，予
以駁回。本件原判決依憑上訴人乙○○坦承犯行及上訴人丁○○
坦承受僱於張家翔（業經原審判刑確定）、甲○○，負責駕駛堆
高機將太空包堆置於原判決附表一倉庫內之工作之供稱，共同被
告甲○○、證人張家翔、林宗淇、陳明進、蔣佑泰、彭如櫻、郭
正益、吳律、方榮興、蔡木柱、蔡全泰、吳明宏、胡乃勝、鍾立
平（上二人業經原審判刑確定）、蔡極清之證詞，卷附搜索票、
搜索扣押筆錄、扣押物品目錄表、收據、蒐證指認照片、勘驗筆
錄、廢棄物檢驗報告、租賃契約書，暨扣案鋁粉、集塵灰等證據
資料，認乙○○、丁○○分別有其事實欄所載幫助及共同非法清
理廢棄物犯行，且敘明其等否認該犯行，乙○○辯稱：坦承犯行
，惟仲介承攬一般事業廢棄物僅二千一百四十噸，並非二千六百
五十噸，抽佣不多，獲利甚微云云，丁○○辯稱：本案係伊舉發
，並帶領檢、警人員到各個場地因而查獲，當初係甲○○叫伊過
去幫忙開堆高機，跟伊說是可以再利用的東西，所以一開始伊不
知道是違法，直到看到掩埋時，伊才認為有問題，即趕快離職，
並無違反廢棄物清理法之犯意，又出面檢舉，於本案尚未成案前
，就向高雄地檢署舉發接受警詢、檢察官偵訊，詳細供出本案相
關案情及犯行，應有證人保護法減刑適用，且第一審量刑過重云
云，為不足採，亦依調查所得證據，於理由內詳予指駁、說明。
因認其等犯行明確，而維持第一審論處乙○○幫助犯廢棄物清理
法第四十六條第四款前段之非法清理廢棄物、丁○○共同犯廢棄
物清理法第四十六條第四款前段之非法清理廢棄物（累犯）罪刑
之判決，已詳述所憑之證據及其認定之理由。乙○○上訴意旨略
稱：陳明進、林宗淇、蔣佑泰、彭如櫻、甲○○、張家翔等人對
伊所仲介廢棄物數量供述不一，原判決採信張家翔最不利證詞為
認定依據，顯屬擬制推測，有違證據法則，況鋁業公司每月產生
廢棄物有限，原判決未調查其他相關證據，以查明張家翔所言是
否屬實，亦有證據調查未盡之違法云云；丁○○上訴意旨略稱：
是以污點證人之意思至台灣高雄地方法院檢察署提出檢舉，檢察
官並依其檢舉事證，對伊訊問及製作筆錄，並命具結而為陳述，
進而查獲本案，已接受伊為污點證人身分，偵查卷內雖未有檢察
官事前同意之書面文字，惟其所為，已達證人保護法第十四條第
一項立法規定之目的，有依該法減輕或免除其刑之適用，原判決
認於法未合，判決不適用法則云云。惟查：犯罪事實之認定，證
據之取捨及其證明力之判斷，乃事實審法院自由判斷之職權，如
其取捨不違背經驗法則與論理法則，即不得指為違法，而據為上
訴第三審之理由。本件原判決綜合全案證據資料，而為乙○○、
丁○○上揭犯罪之認定，已說明證人保護法第二條所列刑事案件
之被告或犯罪嫌疑人，於偵查中供述與該案案情有重要關係之待
證事項或其他正犯或共犯之犯罪事證，因而使檢察官得以追訴該
案之其他正犯或共犯者，以經檢察官事先同意者為限，就其因供
述所涉之犯罪，減輕或免除其刑，此證人保護法第十四條第一項
定有明文。本案檢察官於偵查中，就丁○○所供出之部分與本案
案情有重要關係之待證事項或其他正犯或共犯之犯罪事證，偵查
卷內並未有檢察官事前同意意旨之記錄，或任何書面文件可資證
明事前已經檢察官同意，核與上開減刑或免除其刑規定之要件未
符，認無證人保護法適用之理由。所為論斷，並無違法情形存在
。又刑事訴訟法第一百六十三條規定揭櫫當事人調查證據主導權
之大原則，法院於當事人主導之證據調查完畢後，認為事實未臻
明瞭仍有待釐清時，固得斟酌具體個案之情形，裁量是否補充介
入調查。但如待證事實已臻明瞭，無再調查之必要者，法院未為
無益之調查，即不能指為有應調查之證據而不予調查之違法。原
判決認定乙○○確有本件幫助非法清理廢棄物之犯行，其犯罪事
實並無不明瞭之處。對於仲介一般事業廢棄物數量多寡等非屬犯
罪構成要件之事實，理由中並已敘明經自由證明，比較陳明進、
林宗淇、蔣佑泰、彭如櫻、甲○○、張家翔等人所陳述數量情形
，認以張家翔所供稱數量內容為真實，核無違反證據法則之情形
。因待證事實已明，原審未另就宗揚公司等每月實際產生廢棄物
量，再為其他無益之調查，自與應於審判期日調查之證據而未予
調查之違法情形有別，不得據為第三審上訴之適法理由。上訴意
旨就屬原判決已說明事項，徒憑己見，任意指摘為違法，均非適
法之第三審上訴理由。其等上訴違背法律上之程式，均應予駁回
。
二、甲○○部分
按第三審上訴書狀，應敘述上訴之理由，其未敘述者，得於提起
上訴後十日內補提理由書於原審法院，已逾上述期間，而於第三
審法院未判決前仍未提出上訴理由書狀者，第三審法院應以判決
駁回之，刑事訴訟法第三百八十二條第一項、第三百九十五條後
段規定甚明。本件甲○○不服原審判決，於民國九十九年三月二
十六日提起上訴，並未敘述理由，迄今逾期已久，於本院判決前
仍未提出，其上訴自非合法，應予駁回。
據上論結，應依刑事訴訟法第三百九十五條、第三百九十七條、
第四百零一條，判決如主文。
中    華    民    國  九十九  年    八    月  二十六  日
                      最高法院刑事第十一庭
                          審判長法官  石  木  欽
                                法官  洪  佳  濱
                                法官  韓  金  秀
                                法官  段  景  榕
                                法官  周  煙  平
本件正本證明與原本無異
                                      書  記  官
中    華    民    國  九十九  年    九    月    一    日
                                                      K

司法院資訊處製作；財團法人民間司法改革基金會備份。
